【裁判字號】    98,勞上易,140
【裁判日期】    990323
【裁判案由】    給付資遣費
【裁判全文】
臺灣高等法院民事判決               98年度勞上易字第140號
上  訴  人  宏泰人壽保險股份有限公司
法定代理人  甲○○
訴訟代理人  丙○○
被上訴人    乙○○
訴訟代理人  洪三財律師
上列當事人間請求給付資遣費事件，上訴人對於中華民國98年9
月18日臺灣臺北地方法院97年度勞訴字第104號第一審判決提起
上訴，本院於99年3月9日言詞辯論終結，判決如下：
    主      文
上訴駁回。
第二審訴訟費用由上訴人負擔。
    事實及理由
一、被上訴人主張：伊自民國（下同）84年4月1日起至上訴人所
    屬之高雄分公司任職，擔任教育訓練工作。嗣因上訴人於97
    年2月20日無故調伊至台北任職，經伊婉拒後，上訴人再於
    同年4月28日通知伊於5月2日至台北總公司報到；而伊既已
    於97年5月2日請特別休假，並於同年月5日至6日至高雄分公
    司繼續上班，即非無正當理由曠職可言。詎上訴人竟於97年
    5月7日以伊於前開3日無正當理由繼續曠職為由，依勞動基
    準法（下稱勞基法）第12條第1項第6款規定，終止兩造間之
    勞動契約，顯已違反勞動契約及勞工法令，致影響伊勞工之
    權益。爰依勞基法第14條第1項第6款規定，於同年月9日終
    止兩造間之勞動契約。並依同法第14條第4項準用第17條之
    規定，求為命上訴人應給付伊資遣費新台幣（下同）65萬48
    93元，及加計自起訴狀繕本送達翌日起算法定遲延利息之判
    決（原審為上訴人敗訴之判決，上訴人聲明不服，提起上訴
    。另被上訴人逾上述金額之請求，經原審為其敗訴之判決，
    被上訴人並未聲明不服，已告確定）。並於本院答辯聲明：
    如主文所示。
二、上訴人則以：被上訴人於97年4月29日至30日、5月2日未經
    准假，且於同年月5、6日亦未依派令至台北總公司上班，其
    顯無正當理由繼續曠工達3日，伊依勞基法第12條第1項第6
    款、伊公司之工作規則（下稱工作規則）第17條第1項第7款
    等規定，終止兩造間之勞動契約，自屬合法，伊並無給付被
    上訴人資遣費之義務等語，資為抗辯。並於本院上訴聲明：
    (一)原判決除確定部分外廢棄。(二)上開廢棄部分，被上訴人在
    第一審之訴及假執行聲請均駁回。
三、查，被上訴人自84年4月1日起至上訴人高雄分公司任職，嗣
    上訴人於97年2月20日調任被上訴人至台北總公司，經上訴
    人於同年4月28日通知被上訴人應於5月2日至台北總公司報
    到；被上訴人於97年5月5、6日仍至高雄分公司上班；上訴
    人於97年5月7日終止兩造間之勞動契約，被上訴人則於同年
    月9日終止兩造間之勞動契約等情，有卷附被上訴人97年2月
    20日（）宏壽人（業）字第029號通知、97年4月28日（
    ）宏壽人（業）字第085號通知、存證信函可憑（見原審卷
    第14頁、第38頁、第18頁至19頁），並為兩造所不爭執，堪
    信為真。
四、本院應審究者為(一)上訴人可否依勞基法第12條第1項第6款規
    定，終止兩造間之勞動契約？(二)若否，則被上訴人請求上訴
    人給付資遣費是否有據？茲分別論述如下：
(一)、上訴人可否依勞基法第12條第1項第6款規定，終止兩造間之
    勞動契約？
  1.按勞工無正當理由繼續曠工3日，或1個月內曠工達6日者，
    雇主得不經預告終止勞動契約，勞基法第12條第1項第6款定
    有明文。又該款所定之勞工無正當理由繼續曠工3日，雇主
    得不經預告終止勞動契約者，必以勞工無正當理由曠工及繼
    續曠工3日為其法定要件，倘祇具其一，即不構成雇主得不
    經預告終止勞動契約之事由。是勞工之曠工非屬無正當理由
    者，雇主自不得據以終止勞動契約（最高法院85年度台上字
    第271號判決意旨參照）。
  2.上訴人抗辯：被上訴人於97年4月29日至30日、5月2日之休
    假並未經伊准假、且於同年5月5日、6日又未至台北總公司
    報到，被上訴人顯已無正當理由繼續曠職3日，伊於同年月7
    日依勞基法第12條第1項第6款規定，終止兩造間之勞動契約
    ，自屬合法云云。然查：
    (1)、按特別休假是在平常休息日之外，每年給予勞動者某種
        程度之集中有給休假，使勞動者從日常之勞動生活中完
        全解放，用以休養其身心。且，特別休假係為給予勞動
        者平日無法實行的休息、旅行、文化活動或學習知識技
        能等所需之時間。因此原則上應按勞工所希望之時日、
        季節給與。又關於勞工特別休假之權利，日本係採「形
        成權說」，即謂勞工只要滿足勞基法上特別休假取得之
        條件，就當然產生特別休假之權利，不必雇主之同意就
        可形成權利；但如有妨礙事業正常營運時，雇主得行使
        「季節變更權」以阻止形成之效果。觀諸我國勞基法第
        38條規定，勞工在同一雇主或事業單位繼續工作滿一定
        期間者，應享有一定日數之特別休假，亦即雇主必須每
        年依規定給與勞工特別休假，此乃勞工當然的權利，因
        此雇主經徵得勞工同意於特別休假工作者，應加倍發給
        工資（勞基法第39條參照）。可見我國勞基法前開各規
        定均在強調特別休假是屬勞工當然之權利，無須雇主允
        諾，應係採形成權說。惟我國勞基法亦承認若勞工請求
        特別休假，如有妨礙事業正常營運時，雇主得行使「季
        節變更權」以阻止形成之效果，此觀勞基法施行細則第
        24條第2款規定：「特別休假應由勞雇雙方協商排定之
        」即明。
    (2)、被上訴人係於97年4月28日提出請休同年月29日至5月2
        日止之休假乙情，有卷附請假明細查詢單可稽（見原審
        卷第174頁）；而上訴人雖於97年5月5日駁回被上訴人
        前開休假之申請，然上訴人並未舉證被上訴人前開休假
        有妨礙其公司業務之正常運作之情事，則依上說明，請
        休特別休假既為勞工之當然權利，除雇主可證明有妨礙
        其事業之正常運作外，不待上訴人（雇主）之准駁，即
        已生請休特別休假之效力。
    (3)、是以，被上訴人於97年4月28日請休同年月29日至5月2
        日止之特別休假，於被上訴人提出申請時，既已發生請
        休特別休假之效力，則被上訴人於97年4月29日至30日
        、5月2日未至公司上班，即屬有正當理由，故上訴人以
        被上訴人於97年4月29日至30日、5月2日、5日及6日（
        同年月3日至4日為星期例假日不予列計），無正當理由
        繼續曠職達3日為由，不經預告終止兩造間之勞動契約
        ，核與勞基法第12條第1項第6款規定不符，要屬不合法
        甚明。故上訴人抗辯被上訴人無正當理由繼續曠職達3
        日以上，依勞基法第12條第1項第6款規定，不經預告終
        止兩造間之勞動契約為合法云云，並無可取。
    3.上訴人又抗辯：被上訴人實際曠職日應為97年2月21日，
      故伊終止本件兩造勞動契約為合法云云。然查，雇主依勞
      基法第12條第1項第6款規定，不經預告終止勞動契約者，
      應自知悉其情形之日起，30日內為之，同法第12條第2項
      亦有明文。本件上訴人既係於97年5月7日依勞基法第12條
      第1項第6款規定，不經預告終止兩造間之勞動契約（見原
      審卷第18頁）；則縱被上訴人於97年2月21日曾發生曠職
      之情事，至上訴人於97年5月7日終止兩造間勞動契約時，
      早已逾30日之法定不變期間。是上訴人抗辯：被上訴人實
      際曠職日應為97年2月21日，故伊終止本件兩造勞動契約
      為合法云云，仍無可取。
    4.另被上訴人於97年4月29日至30日、5月2日請休特別休假
      既屬有據，則上訴人以被上訴人於97年4月29日至30日、5
      月2日、5日及6日，無正當理由曠職達3日為由，依勞基法
      第12條第1項第6款規定，不經預告終止兩造間之勞動契約
      即為不合法，故本院自無庸就上訴人調動被上訴人至台北
      公司是否合法，暨上訴人工作規則第57條之文義，再予審
      究之必要，併此陳明。
(二)、被上訴人請求上訴人給付資遣費是否有據？
  1.按雇主違反勞動契約或勞工法令，致有損害勞工權益之虞者
    ，勞工得不經預告終止契約，勞基法第14條第1項第6款定有
    明文。如前所陳，上訴人依勞基法第12條第1項第6款規定，
    不經預告於97年5月7日終止兩造間之勞動契約為不合法，顯
    屬違反勞動契約及勞工法令，致有損害被上訴人權益之虞。
    故被上訴人於同年月9日以同法第14條第1項第6款規定，終
    止兩造間之勞動契約（見原審卷第19頁），核屬有據。
  2.再按勞工依勞基法第14條第1項各款不經預告終止勞動契約
    時，雇主應依同法第17條規定之計算基準，核發資遣費予勞
    工，此觀同法第14條第4項規定自明。承前所述，被上訴人
    依勞基法第14條第1項第6款規定，不經預告終止兩造間之勞
    動契約，既屬有據，則被上訴人依同法第17條規定，請求上
    訴人給付資遣費，於法自屬有據。經查，上訴人既自陳被上
    訴人依工作年資及月平均薪資計算之資遣費為65萬4893元（
    見原審卷第56頁），並為被上訴人所不爭執（見原審卷第18
    7頁），則被上訴人依前開規定，請求上訴人給付資遣費計
    65萬4893元，要屬有據，應予准許。
五、從而，被上訴人依勞基法第14條第4項準用第17條之規定，
    請求上訴人應給付其資遣費65萬4893元，及加計自起訴狀繕
    本送達翌日（即97年6月18日，見原審卷第26頁）起算之法
    定遲延利息，為有理由，應予准許。是則原審判命上訴人如
    數給付，理由雖與本院容有不同，但其結論並無二致，本院
    仍應予以維持。故上訴意旨仍執前詞指摘原判決不當，求予
    廢棄改判，為無理由，應予駁回。
六、本件事證已臻明確，兩造其餘之攻擊或防禦方法，經本院審
    酌後均認與本件之結論無涉，茲不再一一論列，併予敘明。
七、據上論結，本件上訴為無理由，依民事訴訟法第449條第2項
    、第78條，判決如主文。
中    華    民    國    99    年    3     月    23    日
                    勞工法庭
                        審判長法  官  蕭艿菁
                              法  官  陳姿岑
                              法  官  楊絮雲
正本係照原本作成。
不得上訴。
中    華    民    國    99    年    3     月    23    日
                              書記官  王秀雲

司法院資訊處製作；財團法人民間司法改革基金會備份。
